臺北高等行政法院判決
　　　　　　　　　　　　　　　　　　　93年度簡字第1094號
原　　　告　甲○○
被　　　告　臺北縣政府稅捐稽徵處
代　表　人　乙○○處長）住同.
訴訟代理人　丁○○
　　　　　　丙○○
上列當事人間因土地增值稅事件，原告不服臺北縣政府中華民國
93年7月14日卷號第00000000號訴願決定，提起行政訴訟。本院
判決如下：
  　主  文
原告之訴駁回。
訴訟費用由原告負擔。
　　事  實  及  理  由
一、被告代表人原為郭豊鈐，94年5月2日變更為乙○○，茲由其
    具狀聲明承受訴訟，核無不合，應予准許。
二、事實概要：原告於民國91年8月間經戴德梁行不動產投資顧
    問有限公司之拍賣出售坐落新店市○○段楣子寮小段97之44
    地號土地（下稱系爭土地）予柳吉盛，雙方並訂定不動產買
    賣契約，約定按訂約日當期土地公告現值申報移轉現值，於
    同年月26日完納土地增值稅。嗣原告不服，請求按實際交易
    價格改課並循序申請復查、提起訴願，均遭駁回，遂提起本
    件行政訴訟。
三、原告起訴意旨略以：
  (一)系爭土地之拍賣價確實低於公告土地現值，有戴德梁行銀拍
    賣表影本可證等。
  (二)依土地稅法第30條規定，移轉現值之審核標準分為二大類，
    (1)為防堵短報交易價格，對非公開透明之買賣案件，其申報
    移轉現值，低於公告現值者，一律以公告現值課稅。(2)經公
    開透明之買賣（如法院之拍賣、政府之徵收或收購）案件，
    其申報移轉現值，低於公告現值者，以低於公告現值之實際
    交易額課稅。現行之銀拍、金拍均經政府機關核准，與法拍
    （法院拍賣）同屬公開而透明的買賣。本件自應依第二類以
    實際交易額課稅，昭彰明甚。被告以本件非法院拍賣，應依
    第一類按公告現值課稅，顯為誤解。
  (三)再者，銀拍、金拍均經政府機關核准與法院同屬公開透明的
    拍賣，被告如對銀拍、金拍與法拍採取不平等之差別課稅標
    準，有悖憲法第7條人民在法律上一律平等之規定。又原告
    所得土地價款僅1,110, 000元，被告竟以不實之1,468,800
    元課稅，強迫原告溢繳76,608元土地增值稅，不僅違背土地
    稅法以「土地增值實數」課徵土地增值稅之立法意旨，且違
    反憲法第15條，侵害原告之權益。
  (四)為此，請求原處分及訴願決定均撤銷，並命被告退還原告溢
    繳稅捐76,608元。
四、被告答辯則以：
  (一)查原告所售系爭土地乃經戴德梁行不動產投資顧問有限公司
    採拍賣模式標售，得標者柳吉盛於91年8月5日與原告訂定不
    動產買賣契約，並於同年8月7日按訂約日當期每平方公尺13
    ,600 元土地公告現值，由當事人雙方共同申報移轉現值，
    此有卷附契約書、土地增值稅現值申報書可稽。本件並不符
    合土地稅法第30條第1項第5款「經法院拍賣之土地」之要件
    ，自應依同法第49條第1項規定，由權利人及義務人共同申
    報土地移轉現值。是本件契約行為既經雙方意思表示合致，
    非買賣之一方得單獨更改，原告單獨申請「以拍賣價格為移
    轉現值計課土地增值稅」，自非適法。原核定以該土地係訂
    定買賣契約移轉，而按雙方共同申報之現值核課土地增值稅
    359,031元，要無不合。
  (二)至原告主張系爭土地係委由戴德梁行拍賣，而銀拍、金拍均
    經政府機關核准，與法拍同屬公開透明拍賣，應依實際移轉
    價格核算土地增值稅，予以退還溢繳稅捐76,608元乙節，查
    原告所有系爭土地之移轉並非經強制執行程序由法院拍賣，
    或係法院依法委託拍賣，自不能按拍定價額核課土地增值稅
    。況本件亦專案報請財政部核釋，經財政部以93年1月16日
    台財稅字第0930450112號函釋示「仍請依土地稅法第30條第
    1項第1、2款規定辦理」，原告指摘被告對其採不平等課稅
    標準，實為無據。
  (三)為此，請求駁回原告之訴。
五、按「土地所有權移轉或設定典權，其申報移轉現值之審核標
    準，依左列規定：一、申報人於訂定契約之日起30日內申報
    者，以訂約日當期之公告土地現值為準。．．．五、經法院
    拍賣之土地，以拍定日當期之公告土地現值為準。．．．」
    ；「土地所有權移轉或設定典權時，權利及義務人應於訂定
    契約之日起30日內，檢附契約影本及有關文件，共同向主管
    稽徵機關申報其土地移轉現值」，為土地稅法第30條第1項
    第1款、第5款、第49條第1項規定所明定。又拍賣可分為強
    制拍賣與任意拍賣2種，前者為國家機關依強制執行法或行
    政執行法上之拍賣，亦稱公法上之拍賣；後者乃私人依民法
    等相關規定所為，為私法上之拍賣。土地稅法第30條第1項
    第5款明定「法院拍賣」，自屬前者，即由各地地方法院民
    事執行處法官依強制執行法之規定所進行之拍賣程序。
六、本件原告所售系爭土地乃經戴德梁行不動產投資顧問有限公
    司採拍賣模式標售，得標者則與原告訂定不動產買賣契約，
    核其土地拍賣之性質，係由私人所為之拍賣，乃任意拍賣，
    並非強制拍賣，揆諸前開說明，自不符合土地稅法第30條第
    1項第5款所規定「經法院拍賣之土地」之要件。又系爭土地
    之不動產買賣契約既由雙方共同約定土地增值稅依當年度公
    告現值申報，則系爭土地自應按同法第49條第1項之規定，
    由權利人及義務人共同向原處分機關申報其土地移轉現值。
    至於契約行為是雙方意思表示之合致，非買賣之一方得單獨
    更改，是本件原告不服土地增值稅之核課，單方主張「以拍
    賣價格為移轉現值計課土地增值稅」，自非適法。又系爭土
    地增值稅乃原告會同出賣人合意所申報，適用前開土地稅法
    第30條第1項第1款之結果，尚與憲法第7條平等權及第15條
    財產權保障之規定無涉。
七、從而，原處分於法並無違誤，訴願決定予以維持，亦無不合
    ，原告仍執前詞，訴請撤銷原處分及訴願決定，為無理由，
    應予駁回。又本件為簡易訴訟事件，爰不經言詞辯論，逕為
    判決，併予敘明。
據上論結，本件原告之訴為無理由，爰依行政訴訟法第98條第3
項前段、第233條第1項，判決如主文。
中　　華　　民　　國　　94　　年　  10　　月　 31  　 日
                                第七庭法  官　李　玉　卿
上為正本係照原本作成。
本件以訴訟事件所涉及之法律見解具有原則性者為限，始得於本
判決送達後20日內向本院提出上訴狀並表明上訴理由，如已於本
判決宣示後送達前提起上訴者，應於判決送達後20日內補具上訴
理由（均按他造人數附繕本），且經最高行政法院許可後方得上
訴。
中　　華　　民　　國　　94　　年　　10　　月　 31　　 日
                                      書記官  林  苑  珍
